【裁判字號】    89,交上訴,1639
【裁判日期】    900320
【裁判案由】    過失致死
【裁判全文】
臺灣高等法院臺南分院刑事判決          八十九年度交上訴字第一六三九號  Ａ
      上  訴  人
      即  被  告  甲  ○  ○
右上訴人因過失致死案件，不服臺灣雲林地方法院八十九年度交訴字第七九號中華民
國八十九年十月二十七日第一審判決（起訴案號：臺灣雲林地方法院檢察署八十九年
度偵字第二九九二號），提起上訴，本院判決如左：
      主      文
上訴駁回。
      事      實
一、甲○○以駕駛車牌八Ｊ－八三六號營業曳引車為業，並靠行在順盈交通公司營業
    ，為從事汽車駕駛業務之人。其於民國（下同）八十二年間，曾因違反藥事法案
    件，經臺灣雲林地方法院判處有期徒刑十月，於八十五年十月十三日執行完畢，
    並經公路監理機關吊銷其汽車駕駛執照，竟於八十九年七月二十日凌晨四時十分
    許，無照駕駛車號八Ｊ－八三六號營業曳引車牽引三公尺寬之半拖車，而在半拖
    車上裝載三．三三公尺寬之真空濃縮機二台，沿縣道一五八號甲線公路由東往西
    方向行駛，途經雲林縣斗南鎮○○路第九十五號電線桿前時，原應注意貨車裝載
    貨物寬度不得超過車身；又汽車在雙向二車道行駛時，應在遵行車道內行駛，在
    劃有行車分向線之路段，除超車外，不得駛入來車之車道內；而依當時夜間、天
    候晴、路面乾燥、無缺陷、無障礙物，客觀上並無不能注意之情事，竟疏未注意
    上開規定，而在三公尺寬之半拖車上裝載三．三三公尺較車身為寬之貨物，於行
    經上開路段時，又貿然跨越行車分向線侵入對向車道行駛，適林汾（女，39、02
    、05出生）駕駛Ｎ四－九九四六號自用小貨車，沿對向車道由西往東方向行駛，
    甲○○見狀閃避煞車不及，致其駕駛之曳引車所牽引之半拖車左側及載運之機器
    左側，在東向車道上擦撞林汾駕駛之小貨車車身左側，使小貨車左側車門全毀並
    滑行十餘公尺後停置在東向車道上，林汾因受撞擊後身體滾落在地，因頭蓋骨破
    裂骨折，當場死亡。甲○○於肇事後，在有偵查犯罪職務之公務員發覺前，向雲
    林縣斗南分局新崙派出所警員劉瑞耀自首而接受裁判。
二、案經雲林縣警察局斗南分局報請臺灣雲林地方法院檢察署檢察官相驗林汾屍體後
    偵查起訴。
      理      由
一、上訴人即被告甲○○坦承於右揭時地駕駛營業曳引車載運較車身為寬之貨物，而
    與被害人林汾駕駛之自用小貨車發生碰撞，致林汾當場死亡，並有道路交通事故
    調查報告表、現場照片十幀附於相驗卷在卷可稽，被害人林汾確因本件車禍受有
    頭蓋骨破裂骨折而死亡，亦經檢察官督同檢驗員相驗屍體屬實，製有驗斷書、相
    驗屍體證明書、勘驗筆錄附相驗卷足憑。被告否認有何過失，辯稱：伊遵行在本
    車道內行駛，係被害人林汾侵入其車道致肇車禍云云。
二、查被害人林汾所駕之自用小貨車之左側（自車門至車體）連同車頂均遭物體撞擊
    擠壓而變形，駕駛座後側遺留被害人之人體組織（包括毛髮、腦漿、血液、碎肉
    ），後車體內則遺留被告所駕大貨車之木板及鐵片，以及被害人之人體組織；曳
    引車所牽引之半拖車左側、半拖車上載運之機器左側底座、齒輪則有遭物體刮傷
    之刮痕，上開機器左側底座上尚殘留與被害人所駕小貨車相同之藍色油漆，機器
    上所附左側木板亦因受撞擊而破損及脫落，另被告之半拖車上有大量玻璃碎片等
    情，有車損照片二十一幀附卷可據，足認應係被告所駕之曳引車牽引之半拖車左
    側連同機器左側，與被害人所駕之小貨車左側即駕駛座部分發生撞擊後，使在駕
    駛座之被害人頭部破裂，二車並繼續向前滑行，而以左側車身交錯碰撞而過，始
    造成二車上開車損狀況甚明。再依現場圖及現場照片顯示：由西往東之車道（即
    被告之對向車道）上遺留有車輛碎片、被害人林汾之人體組織，並形成一道明顯
    之輪胎痕，被害人之車頭朝東停在由西往東之車道靠近行車分向線處上，被害人
    屍體則橫躺在小貨車左後方；復據處理現場之警員劉瑞耀於原審證稱：被告之車
    道並無任何煞車痕、車輛刮痕、碎片及人體組織遺留等語，亦足徵被告與被害人
    二車發生碰撞地點，應係在碎片及人體組織遺留之處，即被告之對向車道上。是
    本件車禍發生之原因，應係被告跨越行車分向線行駛，致寬度超過曳引車身之半
    拖車及機器之左側佔用對向車道，行經上開肇事地點時，適被害人駕駛自用小貨
    車迎向駛來，使被害人無法閃避，而在其遵行之車道內與被告之半拖車及機器左
    側發生碰擊，被告並未立即煞車而繼續前進。被告在警訊時先則供稱：被害人係
    正車頭朝我左側車身撞擊云云，嗣於偵查中改稱：係被害人所駕之小貨車左側駕
    駛座車頭撞我的云云，先後供述不一，其對於肇事經過顯有掩飾，殊難採信。又
    被告所駕曳引車牽引之半拖車寬度為三公尺，而半拖車上載運之真空濃縮機寬度
    為三．三三公尺，此經警員劉瑞耀測量無訛，有照片附於相驗卷及偵查卷可憑，
    足認被告載運之貨物較車身為寬。且本件車禍經送台灣省嘉雲區車輛行車事故鑑
    定委員會鑑定結果，亦認被告甲○○駕駛過寬拖車，且跨越分向線，侵入來車道
    ，為肇事原因；被害人林汾則無肇事因素。有該會嘉鑑字第九○○一一○號鑑定
    意見書在卷可稽。按貨車裝載貨物寬度不得超過車身；汽車在雙向二車道行駛時
    ，應在遵行車道內行駛，在劃有行車分向線之路段，除超車外，不得駛入來車之
    車道內，道路交通安全規則第七十九條第一項第三款、第九十七條第一項第一款
    、第三款分別定有明文，而依卷附之道路交通事故調查報告表所載當時夜間、天
    候晴、路面乾燥、無缺陷、無障礙物，客觀上並無不能注意之情事，被告竟載運
    較車身為寬之貨物，復貿然跨越行車分向線，致半拖車車身左側侵入對向車道行
    駛，因而肇事，其有過失甚明，其過失行為與被害人之死亡間，亦有相當因果關
    係。被告所辯係卸責之詞，不足採信，其犯行洵堪認定。
三、查被告甲○○自承其靠行在順盈交通公司營業，自八十五年起即擔任駕駛營業曳
    引車之司機，係屬從事汽車駕駛業務之人。核被告所為，係犯刑法第二百七十六
    條第二項之業務過失致人於死罪。被告之汽車駕駛執照已被吊銷，有道路交通事
    故調查報告表可按，其無駕駛執照駕車因而致人死亡，應依道路交通管理處罰條
    例第八十六條第一項之規定加重其刑；被告曾因違反藥事法案件，經臺灣雲林地
    方法院判處有期徒刑十月，於民國八十五年十月十三日執行完畢，有台灣高等法
    院被告全國前案紀錄表可按，五年以內再犯本件有期徒刑以上之罪，為累犯，應
    遞加重其刑。被告於其犯罪被發覺前，即向承辦之雲林縣警察局斗南分局新崙派
    出所警員劉瑞耀自首犯罪，此據警員劉瑞耀於原審結證屬實，應減輕其刑；並先
    遞加重後減輕之。原審引用刑法第二百七十六條第二項、第四十七條、第六十二
    條前段，道路交通管理處罰條例第八十六條第一項，罰金罰鍰提高標準條例第一
    條，審酌被告駕照已經吊銷，又違反交通安全有關規定，罔顧其他用路權人之安
    全，惟已與被害人家屬達成民事和解，有雲林縣土庫鎮調解委員會調解書附卷可
    查及其他一切情狀，量處有期徒刑拾月，核其認事用法均無違誤，量刑亦稱妥適
    。被告上訴意旨猶執前詞否認犯罪，為無理由，應予駁回。
據上論結，應依刑事訴訟法第三百六十八條，判決如主文。
本案經檢察官王碧霞到庭執行職務。
中    華    民    國      九十      年      三      月      二十        日
                                  臺灣高等法院臺南分院刑事第三庭
                                      審判長法官  黃    崑    宗
                                            法官  林    勝    木
                                            法官  楊    省    三
右正本證明與原本無異。
如不服本判決，應於判決送達後十日內向本院提出上訴狀，其未敘述理由者並應於提
出上訴狀後十日內向本院補提理由書（應附繕本)。
                                      法院書記官  陳    嘉    琍
中    華    民    國      九十      年      三      月      二十一      日
附錄
刑法第二百七十六條第二項
一、因過失致人於死者，處二年以下有期徒刑、拘役或二千元以下罰金。
二、從事業務之人，因業務上之過失犯前項之罪者，處五年以下有期徒刑或拘役，得
    併科三千元以下罰金。


司法院資訊處製作；財團法人民間司法改革基金會備份。
